【裁判字號】    90,判,1734
【裁判日期】    900927
【裁判案由】    營業稅
【裁判全文】
最  高  行  政  法  院  判  決                    九十年度判字第一七三四號
    原      告  旭大實業有限公司
    代  表  人  甲○○
    被      告  臺北縣稅捐稽徵處
    代  表  人  王盛賢
右當事人間因營業稅事件，原告不服財政部中華民國八十八年十二月二十四日台財訴
第0000000000號再訴願決定，提起行政訴訟。本院判決如左：
    主  文
原告之訴駁回。
訴訟費用由原告負擔。
    事  實
緣原告於民國八十五年十二月間無進貨事實，涉嫌取得陽陽貿易有限公司（以下稱陽
陽公司）開立之不實統一發票，金額計新台幣（以下同）一、五○○、○○○元，充
作進項憑證，申報扣抵銷項稅額七五、○○○元，逃漏營業稅。案經被告查獲，審理
違章成立，除核定補徵營業稅七五、○○○元外（已繳納），並依營業稅法第五十一
條第五款規定，按所漏稅額，裁處五倍罰鍰計三七五、○○○元。原告不服，申請復
查，未獲變更，提起訴願、再訴願均遭駁回，遂向本院提起行政訴訟。茲摘兩造訴
辯意旨於次：
原告起訴意旨略謂：原告取得陽陽公司之進項憑證作為進項扣抵稅額，並非未支付該
進項稅額。該筆交易係原告與該公司簽訂合約，原告未履約之違約處罰金。因此本案
何有能產生被告所稱之（無進貨事實者）應受之處罰。並且陽陽公司該期之營業稅亦
均如期報繳，因此本案並不發生欠繳之稅款。原告前所繳納之稅款，係被告未查明之
下重覆補開稅單要求原告繳納。按營業稅法五十一條第一項第五款規定納稅義務人虛
報進項稅額並短漏營業稅者，始得處罰。亦即以納稅義務人有短漏稅額為處罰要件。
本案原告並無逃漏稅款，貴院可要求被告提供內部檔案資料，即可明證。依司法院釋
字第三三七號及貴院八十三年度判字第二四四六號判決之內容及旨意，自應以納稅義
務人有虛報進項稅額，並因而逃漏稅款者，始得據以追繳稅款及處罰。苟發票開立者
已依法申報繳納所開立統一發票之營業稅，則營業人之所為，尚無因而逃漏營業稅之
情形，自無逕對之補徵稅款並依營業稅法第五十一條第五款處罰之餘地。被告以貴院
判決意旨謂須有進貨事實，方得適用，曲解貴院判決意旨至為明顯。該判例兩造所爭
的是兩造有進貨事實，而取得虛設行號開立之發票作為進項憑證。因該判例狀況若此
，故文中提及是以營業人有進貨事實，不向直接出賣人取得統一發票者，固得逕適用
稅捐稽徵法第四十四條處罰。此係就有此行為即應處罰之行為罰。惟有虛報進項稅額
，並因而逃漏稅款之情形，始得依營業稅法第五十一條第五款處罰之。此乃有漏稅事
實為要件之漏稅罰，兩者之要件亦異，不容混淆。綜上論結，作為進項憑證之發票，
開立者是否報繳營業稅，為是否構成逃稅之要件，並始得據以追繳稅款及科處罰鍰，
又稽徵機關應負舉證責任。請判決撤銷訴願、再訴願決定及原處分等語。
被告答辯意旨略謂：本案原告於八十六年一月間無進貨事實，持陽陽貿易有限公司
開立之不實發票作為進項憑證金額一、五○○、○○○元，申報扣抵營業稅七五、○
○○元，為不爭之事實，亦為原告所承認之事實，故被告爰依營業稅法第五十一條第
五款規定，除補徵營業稅七五、○○○元外並裁處罰鍰三七五、○○○元，並無不當
。復按稅捐稽徵法第四十八條之一規定：「納稅義務人自動向稅捐稽徵機關補報並補
繳所漏稅款者，凡屬未經檢舉，未經稽徵機關或財政部指定之調查人員進行調查之案
件，左列之處罰一律免除，其涉及刑事責任者，並得免除其刑：一、本法第四十一條
至四十五條之處罰。二、各稅法所定關於逃漏稅之處罰。」本案原告係於八十七年一
月九日補繳稅款已在被告查獲並於八十六年四月八日以八六北縣稅政室字第一○○一
號函請法務部調查局台北縣調查站偵辦之後，自無上開法條自動補報補繳免罰之適用
，故被告原核定處分，於法並無不合，應予維持。至於渠主張該公司與陽陽貿易有限
公司之合約及進項憑證，係屬已離職會計所為乙節，原告對每期應納營業稅款計算基
礎之「營業人銷售額與稅額申報書」所載實際繳稅暨合約交易未能予以核對，致未能
及時查覺其會計虛報進項稅額之行為，自難謂已盡注意之責，從而原告既不能舉證證
明其無過失，參據司法院釋字第二七五號解釋之意旨，仍應依法論處。綜上所陳，原
告之訴應認為無理由，請判決駁回原告之訴等語。
    理  由
按「營業人左列進項稅額，不得扣抵銷項稅額：一、購進之貨物或勞務未依規定取得
並保存第三十三條所列之憑證者。」及「營業人以進項稅額扣抵銷項稅額者，應具有
載明其名稱、地址及統一編號之左列憑證、一、購進貨物或勞務時，所取得載有營業
稅額之統一發票。」「納稅義務人，有左列情形之一者，除追繳稅款外，按所漏稅額
處一倍至十倍罰鍰，並得停止其營業：一、．．．五、虛報進項稅額者。」分別為營
業稅法第十九條第一項第一款、第三十三條第一款及第五十一條第五款所明定。又「
為符合司法院大法官會議釋字第三三七號解釋意旨，對於營業人取得非實際交易對象
所開立之統一發票作為進項憑證申報扣抵銷項稅額之案件，應視情節，分別依左列原
則處理：（二）取得虛報行號以外其他非實際交易對象開立之憑證申報扣抵案件：１
無進貨事實者，因其並無進貨及支付進項稅額之事實，其虛報進項稅額，逃漏稅款，
應依營業稅法第五十一條第五款規定補稅並處罰。」復經財政部八十三年七月九日台
財稅第八三一六○一三七一號函釋在案。本件原告於八十五年十二月間無進貨事實，
涉嫌取得陽陽公司開立之不實統一發票，金額計一、五○○、○○○元，充作進項憑
證，申報扣抵銷項稅額七五、○○○元，逃漏營業稅，有調查筆錄正本及統一發票查
核清單影本附原處分卷可稽，被告乃核定補徵營業稅七五、○○○元，並按所漏稅額
科處五倍罰鍰三七五、○○○元。原告不服，主張其取得陽陽公司之進項憑證係已離
職之會計所為，且其各期營業稅均如期繳納云云，申請復查，被告復查決定以，原告
對每期應納營業稅款計算基礎之「營業人銷售額與稅額申報書」所載實際繳稅款暨合
約交易未能予以核對，致未能及時查覺其會計虛報進項稅額之行為，自難謂已盡注意
之責，從而原告既不能舉證證明其無過失，參據司法院釋字第二七五號解釋意旨，原
處分並無違誤為由，駁回其復查之申請。原告訴稱，依司法院釋字第三三七號解釋意
旨及本院八十三年度判字第二四四六號判決之內容，自應以納稅義務人有虛報進項稅
額，並因而逃漏稅款者，始得據以追繳稅款及科處罰鍰，本件開立原告作為進項憑證
之發票者，已繳納營業稅，原告並無漏稅，自不得處以漏稅罰；至原告前已補繳之稅
款，乃被告重複課稅云云。查原告未依規定取具實際交易對象開立之憑證，卻以非實
際交易對象虛開之統一發票充當進項憑證，申報扣抵銷項稅額，該進項憑證既非屬首
揭營業稅法第三十三條第一款所定得扣抵稅額者，自不得以其所載進項稅額扣抵銷項
稅額，從而被告依首揭財政部函釋按營業稅法第十九條第一項第一款規定追補該已扣
抵之進項稅額，自屬有據，於法亦無不合。再查我國現行加值型營業稅係就各個銷售
階段之加值額分別予以課稅之多階段營業稅，各銷售階段之營業人皆為營業稅之納稅
義務人，故該非實際交易對象是否已按其開立發票之金額報繳營業稅額，並不影響原
告補繳營業稅之義務，亦不構成重複課稅之問題。又本院八十三年度判字第二四四六
號判決，就該案系爭當事人有無進貨之事實所為之判斷，與本案案情不同，自不得比
附援引，本件原處分，並無曲解本院上開判決之可言，與司法院釋字第三三七號解釋
意旨亦無不符。至原告主張，原告取得陽陽公司之進項憑證作為進項扣抵稅額，該筆
交易係原告與該公司簽訂合約，原告未履約之違約處罰金云云，查無實證，且與原告
委託盧麗芬於八十六年十二月十一日在調查局台北縣調查站所作調查筆錄之主張不同
，故無足採。本件原告違章事證明確，縱無故意，亦難謂無過失，被告據以補徵營業
稅七五、○○○元，並科處所漏稅款五倍之罰鍰三七五、○○○元，核與首開法律規
定並無不合，一再訴願決定遞予維持，亦無違誤，均應予維持，原告起訴意旨，難謂
有理由，應予駁回。
據上論結，本件原告之訴為無理由，爰依行政訴訟法施行法第二條、行政訴訟法第九
十八條第三項前段，判決如主文。
中    華    民    國      九十      年      十        月      四        日
                    最 高 行 政 法 院  第 二 庭
                                審 判 長 法  官      陳  石  獅
                                         法  官      鄭  淑  貞
                                         法  官      彭  鳳  至
                                         法  官      高  啟  燦
                                         法  官      黃  合  文
右  正  本  證  明  與  原  本  無  異
                                         法院書記官  王  福  瀛
中    華    民    國      九十      年      十        月      五        日


司法院資訊處製作；財團法人民間司法改革基金會備份。
